臺灣屏東地方法院刑事判決　　　　　　100年度交易字第268號
公　訴　人　臺灣屏東地方法院檢察署檢察官
被　　　告　陳秋枝
被　　　告　潘玉英
上列被告因過失傷害案件，經檢察官提起公訴（100 年度偵字第
510 號），本院判決如下：
    主  文
陳秋枝無罪。
潘玉英被訴部分公訴不受理。
    理  由
壹、無罪部分：
一、公訴意旨略以：被告陳秋枝於民國99年6 月5 日晚上19時20
    分許，騎乘車牌號碼：293 －BDQ 號重型機車，沿屏東縣內
    埔鄉西圳巷，由南往北方向行駛，而潘玉英騎乘車牌號碼：
    XTC －792 號重型機車沿同路段，由北往南方向行駛，陳秋
    枝本應注意會車時相互之間隔，不得少於半公尺，並注意車
    前狀況，隨時採取必要之安全措施，而依當時天候晴、夜間
    有照明、路面無缺陷、無障礙物、視距良好，又無不能注意
    之情事，竟疏未注意及此，即貿然向前行駛，因此在二車交
    會時，發生擦撞，肇致潘玉英受有左側脛骨遠端開放性骨折
    、左側腓骨遠端骨折、臉部擦傷及撕裂傷、右胸部挫傷、左
    手撕裂傷之傷害，因認陳秋枝涉犯刑法第284 條第1 項前段
    之過失傷害罪云云。
二、按犯罪事實應依證據認定之，無證據不得認定犯罪事實；又
    不能證明被告犯罪者，應諭知無罪之判決；刑事訴訟法第15
    4 條第2 項、第301 條第1 項分別定有明文。另按認定犯罪
    事實應憑積極證據，倘積極證據不足以為不利於被告事實之
    認定時，即應為有利被告之認定，更不必有何有利之證據，
    最高法院30年上字第816 號著有判例，所謂「積極證據足以
    為不利被告事實之認定」，依據同院76年臺上字第4986號判
    例意旨，係指據為訴訟上證明之全盤證據資料，在客觀上已
    達於通常一般之人均不致於有所懷疑，而得確信被告確曾犯
    罪之程度；若未達到此一程度，而有合理懷疑之存在時，即
    無從為被告有罪之確信。
三、本案公訴人認被告涉犯前揭罪責，無非係以被告陳秋枝警詢
    及偵查之供述、證人即告訴人潘玉英於警詢及偵查之證述、
    證人謝秋鈿之證述、診斷證明書2 紙、道路交通事故現場圖
    、道路交通事故調查報告表（一）（二）及卷附蒐證照片等
    為其論據。訊據被告陳秋枝否認犯罪，辯稱：伊騎得很慢，
    伊是被第三人撞到才又撞到潘玉英，伊車禍前沒看到潘玉英
    、沒有駕照等語。經查：
（一）證據能力部分：
    1.卷附車禍蒐證照片，乃以科學、機械之方式，對於當時狀
      況所為忠實且正確之記錄，性質上並非供述證據，應無刑
      事訴訟法第159 條第1 項規定之適用。
    2.本院於100 年10月12日審判期日就被告陳秋枝於100 年9
      月7 日提出之刑事答辯狀內所附其家屬與潘玉英對話之錄
      音光碟所行勘驗結果，係本院本於刑事訴訟法第212 條以
      下之規定，依職權所為調查證據程序，該勘驗結果自具有
      證據能力，得作為本案認定事實之證據。
    3.又按被告以外之人於審判外之陳述，雖不符刑事訴訟法第
      159 條之1 至第159 條之4 等4 條之規定，然若當事人於
      審判程序中同意作為證據，法院審酌該言詞陳述或書面陳
      述作成時之情況，認為適當者，亦得為證據；又當事人、
      代理人或辯護人於法院調查證據時，知有刑事訴訟法第
      159 條第1項 不得為證據之情形，而未於言詞辯論終結前
      聲明異議者，視為有前項之同意，同法第159 條之5 定有
      明文。此立法意旨在於傳聞證據未經當事人之反對詰問予
      以核實，原則上先予排除。惟若當事人已放棄反對詰問權
      ，於審判程序中表明同意該等傳聞證據可作為證據；或於
      言詞辯論終結前未聲明異議，基於尊重當事人對傳聞證據
      之處分權，及證據資料愈豐富，愈有助於真實發見之理念
      ，且強化言詞辯論主義，使訴訟程序得以順暢進行，上開
      傳聞證據亦均具有證據能力。本案除了上述1.及2.外，公
      訴人及被告陳秋枝對於本院以下引用之其他證據資料，其
      中屬於傳聞證據部分均未爭執其證據能力，本院審酌該等
      證據作成時之情況，認為並無不適當者，依上開說明，均
      認應有證據能力。
（二）就被告陳秋枝有於民國99年6 月5 日晚上19時20分許，騎
      乘車牌號碼：293 －BDQ 號重型機車，沿屏東縣內埔鄉西
      圳巷，由南往北方向行駛，而潘玉英騎乘車牌號碼：XTC
      －792 號重型機車沿同路段，由北往南方向行駛，兩車本
      欲交會通過，惟因發生事故，最後肇致潘玉英受有左側脛
      骨遠端開放性骨折、左側腓骨遠端骨折、臉部擦傷及撕裂
      傷、右胸部挫傷、左手撕裂傷之傷害，除被告陳秋枝就此
      並不爭執外，並有告訴人號即被害人潘玉英於警詢及偵查
      之證述、潘玉英所提診斷證明書1 紙、道路交通事故現場
      圖、道路交通事故調查報告表（一）（二）及卷附蒐證照
      片等，自足信為真實。
（三）次查被告陳秋枝固有於上開時地騎乘機車，本欲與潘玉英
      所騎機車交會，惟因發生事故，最後並致潘玉英受有上述
      傷害，但被告陳秋枝是否應對潘玉英所受傷害負過失傷害
      刑責，仍應視被告陳秋枝之駕駛機車行為是否有過失，及
      該過失與車禍之發生是否具因果關係加以綜合判斷，僅於
      被告陳秋枝之駕駛機車行為確有過失，及該過失與車禍之
      發生並具有相當因果關係時，方應負過失傷害之刑責。查
      被告陳秋枝固不否認其係無照駕駛，且車禍前沒看到潘玉
      英，此部分固可認其有未具充分駕駛能力即貿然駕駛機車
      、駕駛機車時未充分注意車前狀況之過失；惟被告陳秋枝
      自警詢時即辯稱：本件車禍之發生係因有第三人所騎另一
      部機車從伊後面撞伊，伊就不醒人事，潘玉英之前曾說有
      一台車撞到伊之後，再撞到她的車，然後（那台車）就騎
      走了等語，被告陳秋枝並於本院審理時提出其家屬（被告
      稱係其姐夫劉添福）與潘玉英談話過程之錄音光碟及譯文
      欲作為證明。經本院於100 年10月12日審理期日當庭勘驗
      被告陳秋枝所提錄音光碟內容，確有一男性與女性對話，
      對話內容經本院當庭播放，與被告陳秋枝答辯狀中所提譯
      文大致相符，潘玉英具結後亦承認其確實是該錄音中之女
      性，於該段錄音中，潘玉英確曾主動表示：「…可能伊從
      那裡來時就先撞到恁一咧（指你們那個，即被告陳秋枝）
      ，再來撞到我，我想那個人怎麼像飛彈一樣，怎麼騎這麼
      快嚇死人，哇，伊咧人怎麼來撞我們，伊咧人怎麼來撞我
      咧…我比較清醒，我是知道講，伊咧人要撞人騎很快，阿
      娘喂! 伊咧人怎麼騎那麼快，像飛彈一樣，我還在唸ㄟ，
      就已經來到我前面了，撞到，我兩隻手捧我的腳，…像飛
      彈一樣，從遠處就有看到伊騎來，騎過來，我想怎麼騎那
      麼阿，我就大概知道這些，我是知道是一位男生撞到我的
      ，看起來不會很老等…」等；按潘玉英雖於本院播放錄音
      內容後稱其當時人不舒服，被告陳秋枝等利用其不舒服時
      錄音，第一次是要其怎樣怎樣講，第二次就錄音，似指其
      是在被誤導情形下遭被告家屬偷偷錄音云云；惟查依上開
      對話內容顯示，潘玉英當時能主動及依時間先後連續陳述
      車禍發生之經過，其記憶及意識均相當清楚，且潘玉英智
      能狀況正常，自不可能有所謂應被告陳秋枝家屬要求第一
      次要其怎樣怎樣講，第二次就配合這樣講而遭錄音之情，
      潘玉英更無為此種配合之必要，而被告陳秋枝家屬所錄製
      上開與潘玉英談話內容，係針對本案車禍發生經過怕潘玉
      英事後更改說詞所為訴訟上採證行為，並非無故偷錄與潘
      玉英之私密談話，該錄音之合法性並無疑義，自可作為認
      定本案事實之基礎。則依上述錄音內容顯示，本案車禍之
      發生，確係一不詳年籍之年輕男性騎機車快速衝撞被告陳
      秋枝後又撞到潘玉英，之後該年輕男性即逃離現場，是故
      縱使被告陳秋枝駕駛機車有上述未具充分駕駛能力即貿然
      駕駛機車、未充分注意車前狀況之過失，但真正撞到潘玉
      英並因此造成潘玉英受傷者，顯係被告陳秋枝以外之另一
      名年輕男性，此時被告陳秋枝之駕駛行為，與潘玉英之受
      傷結果間，已有因果關係中斷之情形，且若無該年輕男性
      之衝撞，被告陳秋枝與潘玉英或有可能根本不會發生車禍
      ，故於本案中對潘玉英應負刑事過失傷害之責者，顯非被
      告陳秋枝，而係該事後逃離現場之年輕男性，則被告陳秋
      枝就潘玉英因本案車禍所受傷害，自毋需負刑事過失傷害
      罪責，殆無疑義。
四、綜上所述，本案被害人潘玉英之受傷，既係因被告陳秋枝以
    外之另一名年輕男性所為，潘玉英所受傷害，與被告陳秋枝
    之駕駛行為間，即不具有相當因果關係，起訴書所指被告陳
    秋枝過失傷害犯行，顯屬不能證明，此外復查無其他積極證
    據足證被告陳秋枝確有起訴書所載過失傷害犯行，揆諸首揭
    說明，本院依法自應為被告陳秋枝無罪之諭知。
貳、公訴不受理部分：
一、公訴意旨另以：被告潘玉英於民國99年6 月5 日晚上19時20
    分許，騎乘騎乘車牌號碼：XTC －792 號重型機車，沿屏東
    縣內埔鄉西圳巷，由北往南方向行駛，而陳秋枝騎乘車牌號
    碼：293 －BDQ 號重型機車沿同路段，由南往北方向行駛，
    潘玉英本應注意會車時相互之間隔，不得少於半公尺，並注
    意車前狀況，隨時採取必要之安全措施，而依當時天候晴、
    夜間有照明、路面無缺陷、無障礙物、視距良好，又無不能
    注意之情事，竟疏未注意及此，即貿然向前行駛，因此在二
    車交會時，發生擦撞，肇致陳秋枝受有左側腓骨上端骨折、
    左側頭皮撕裂傷、左側第五指撕裂傷、全身多處擦傷及挫傷
    之傷害，因認潘玉英涉犯刑法第284 條第1 項前段之過失傷
    害罪云云。
二、按告訴乃論之罪，告訴人於第一審辯論終結前，得撤回其告
    訴；又告訴經撤回者，法院應諭知不受理之判決，刑事訴訟
    法第238 條第1 項，及第303 條第3 款定有明文。本件檢察
    官上開所為係犯刑法第284 條第1 項前段之過失傷害罪，依
    同法第287 條規定須告訴乃論。茲就被告潘玉英涉犯過失傷
    害罪部分，告訴人陳秋枝於本院審理中，已聲請撤回其告訴
    ，有卷附撤回告訴狀可稽，揆諸前開說明，就被告潘玉英所
    犯過失傷害罪部分，爰不經言詞辯論，逕為諭知不受理之判
    決。
據上論斷，應依刑事訴訟法第301 條第1 項、第303 條第3 款、
第307 條，判決如主文。
本案經檢察官劉昀到庭執行職務。
中    華    民    國   100    年    10    月    31    日
                  交通法庭  法  官  黃紀錄
如不服本判決應於收受判決後10日內向本院提出上訴書狀，並
應敘述具體理由；其未敘述上訴理由者，應於上訴期間屆滿後
20日內向本院補提理由書（均須按他造當事人之人數附繕本）
「切勿逕送上級法院」。
中    華    民    國   100    年    11    月    1     日
                            書記官  戴仲敏